【裁判字號】    95,易,98
【裁判日期】    950331
【裁判案由】    違反稅捐稽徵法
【裁判全文】
臺灣嘉義地方法院刑事判決                95年度易字第98號
公  訴  人  臺灣嘉義地方法院檢察署檢察官
被      告  甲○○
上列被告因違反稅捐稽徵法案件，經檢察官提起公訴（九十五年
度偵字第一四四○號），本院合議庭裁定由受命法官獨任進行簡
式審判程序，判決如下：
    主  文
甲○○幫助納稅義務人以不正當方法逃漏稅捐，處有期徒刑月
，如易科罰金以佰元折算壹日。
    事  實
一、甲○○為址設嘉義市○○路二一○號之永豐砂石行負責人，
    其明知民國九十二年間所雇用，駕駛車牌號碼八Ｊ－一九○
    號營業貨運曳引車、ＴＮ－三六號營業半拖車之司機段平榮
    ，僅在其砂石行工作約六個月，每月薪資新台幣（下同）自
    三萬餘元至五萬餘元不等，六個月薪資總額為二十五萬元，
    因甲○○以其前開車輛靠行在和興汽車貨運有限公司（以下
    稱和興公司，負責人為舒森泉，均另案為不起訴處分）名下
    ，其原與舒森泉約定和興公司得申報段平榮部分薪資為營運
    費用，其亦知永豐砂石行已填製九十二年度之扣繳暨免扣繳
    憑單二十五萬元交段平榮收執，詎又於九十二年度營利事業
    所得稅申報前，基於幫助納稅義務人和興公司逃漏稅捐與在
    業務上所掌文書登載不實事項並持以行使之犯意，以電話告
    知不知情之和興公司會計人員施金秀，得申報段平榮之薪資
    費用，每月三萬月，六個月計十八萬元，致使該會計人員依
    此委由不知情之記帳業者蕭惠如填製在業務上所掌之扣繳暨
    免扣繳憑單與九十二年度營利事業所得稅結算申報書，並於
    九十三年五月十九日向財政部臺灣省南區國稅局嘉義市分局
    申報和興公司九十二年度之營利事業所得稅而行使之，使和
    興公司以此不正當方法逃漏稅額達四萬五千元，致生損害於
    稅捐機關對於稅捐稽徵之正確性與段平榮之利益。嗣經段平
    榮接獲和興公司之扣繳暨免扣繳憑單後，向臺灣嘉義地方法
    院檢察署檢舉和興公司與舒森泉涉犯違法稅捐稽徵法之罪嫌
    ，始循線查悉上情。
二、案經臺灣嘉義地方法院檢察署檢察官自動檢舉偵查起訴。
    理  由
一、訊據被告甲○○坦承有為上開犯行（見本院卷第十頁），另
    被告於九十四年十一月十四日檢察事務官詢問時，亦承認有
    告訴和興公司人員可申報約每月三萬元，故和興公司才申報
    十八萬元等情（見偵查卷第七十八頁），且證人謝瑞峰及施
    金秀即和興公司之經理與會計人員均證述，被告及被告之妻
    高王桃有告知其公司可以申報段平榮九十二年度之薪資所得
    每月三萬元等語（見偵查卷第八十四頁至八十五頁），足見
    被告明知段平榮九十二年度之薪資所得僅二十五萬元，仍通
    知和興公司申報段平榮之薪資所得，此外，復有永豐砂石行
    及和興公司出具之扣繳暨免扣繳憑單影本、車牌號碼八Ｊ－
    一九○號營業貨運曳引車、ＴＮ－36號營業半拖車之行車執
    照影本、財政部臺灣省南區國稅局嘉義市分局九十二年度營
    利事業所得稅網路結算申報回執聯、結算申報書影本、財政
    部臺灣省南區國稅局嘉義市分局九十四年十二月十五日南區
    國稅嘉市一字第0940046431號函各一份在卷可稽。是本件事
    證明確，被告犯行堪以認定。
二、核被告甲○○所為，係犯刑法第二百十五條、第二百十六條
    行使業務登載不實文書罪及稅捐稽徵法第四十三條第一項幫
    助納稅義務人以詐術逃漏稅捐罪。因被告非本件逃漏所得稅
    之納稅義務人，稅捐稽徵法第四十三條第一項之幫助犯同法
    第四十一條之罪，為稅捐稽徵法之特別規定，與刑法上幫助
    犯之具絕對從屬性者不同，故不必有正犯之存在亦能成立該
    罪（最高法院七十二年度台上字第三九七二號刑事判決參照
    ），併予敘明。至被告利用不知情之和興公司職員與記帳業
    者為上開犯行，為間接正犯，其所犯之業務登載不實文書之
    低度行為應為高度之行使行為所吸收，應不另論罪。而被告
    前開所犯行使業務登載不實文書罪與幫助納稅義務人以詐術
    逃漏稅捐罪間，有方法、結果之牽連關係，應依牽連犯之規
    定，從一重依稅捐稽徵法第四十三條第一項幫助納稅義務人
    以詐術逃漏稅捐罪處斷，爰審酌被告幫助他人逃漏稅捐，減
    少國家稅收，其行為之手段，逃漏之稅額，妨害稅捐機關對
    稅捐稽徵之正確性、被告犯後坦承犯行及其他一切情狀，量
    處如主文所示之刑，並諭知易科罰金之折算標準。
據上論斷，應依刑事訴訟法第二百七十三條之一第一項、第二百
九十九條第一項前段，稅捐稽徵法第四十三條第一項，刑法第十
一條前段、第二百十六條、第二百十五條、第四十一條第一項前
段、第五十五條，罰金罰鍰提高標準條例第二條，判決如主文。
本案經檢察官李志明到庭執行職務。
中    華    民    國    95    年    3     月    31    日
                  刑事第三庭   法  官   陳  仁  智
上列正本證明與原本無異。
如不服本判決，應於判決送達後10日內向本院提出上訴狀（應附
繕本）。告訴人或被害人如對於本判決不服者，應具備理由請求
檢察官上訴，其上訴期間之計算係以檢察官收受判決正本之日期
為準。
中    華    民    國    95    年    3     月    31    日
                               書記官   李  佳  惠
附錄論罪科刑法條
刑法第215條：
從事業務之人，明知為不實之事項，而登載於其業務上作成之文
書，足以生損害於公眾或他人者，處三年以下有期徒刑、拘役或
五百元以下罰金。
刑法第216條：
行使第二百十條至第二百十五條之文書者，依偽造、變造文書或
登載不實事項或使登載不實事項之規定處斷。
稅捐稽徵法第43條第1項：
教唆或幫助犯第四十一條或第四十二條之罪者，處三年以下有期
徒刑、拘役或科新台幣六萬元以下罰金。


司法院資訊處製作；財團法人民間司法改革基金會備份。
